ACORDAO-COMPLETO-2327012

ACÓRDÃO 2784/2019 ATA 12/2019 - SEGUNDA CÂMARA

VISTOS, relatados e discutidos estes autos de Tomada de Contas Especial – TCE, instaurada contra o Sr. Dennys Veneri (CPF XXX.065.448-XX) , ex-Prefeito municipal de Mairinque-SP (gestão 2005-2012) , em razão da impugnação parcial de despesas dos recursos repassados pelo Fundo Nacional de Desenvolvimento da Educação – FNDE por meio do Programa Nacional de Alimentação Escolar – PNAE, no exercício de 2012, para a Prefeitura de Mairinque-SP.
ACORDAM os Ministros do Tribunal de Contas da União, reunidos em sessão de Segunda Câmara, ante as razões expostas pelo Relator, em:
9.1. considerar revel o Sr. Dennys Veneri (CPF XXX.065.448-XX) , nos termos do art. 12, § 3º, da Lei 8.443/1992;
9.2. julgar irregulares as contas do Sr.  Dennys Veneri (CPF XXX.065.448-XX) , alusivas aos recursos do Programa Nacional de Alimentação Escolar (Pnae) , exercício de 2012, repassados pelo Fundo Nacional de Desenvolvimento da Educação (FNDE) ao Município de Mairinque/SP, com fundamento no art. 71, inciso II, da CF/88, nos art. 1º, inciso I, 8º, § 2º, 15, e 16, inciso III, alíneas “b” e “c”, da Lei 8.443/1992, e nos arts. 1º, inciso I, 201, § 2º, 205, e 209, incisos II e III, do RI-TCU;
9.3. condenar em débito o Sr. Dennys Veneri (CPF XXX.065.448-XX) para o pagamento das quantias a seguir especificadas, conforme preconizam os arts. 19, caput, e 23, inciso III, da Lei 8.443/1992, c/c os arts. 210, caput, e 214, inciso III, do RI-TCU, com a fixação do prazo de 15 (quinze) dias, a contar da notificação, para comprovar, perante o Tribunal, nos termos do art. 214, inciso III, alínea “a”, do RI-TCU, o recolhimento da dívida em favor do Fundo Nacional de Desenvolvimento da Educação (FNDE) , atualizada monetariamente e acrescida dos juros de mora, calculados a partir das datas de ocorrência do seu fato gerador até o efetivo recolhimento, abatendo-se, na oportunidade, as quantias já recolhidas ou quaisquer novos valores eventualmente ressarcidos, na forma da legislação em vigor;
	Data 
	Valor (R$) 

	4/4/2012
	85.243,38

	8/5/2012
	77.000,00

	14/6/2012
	78.799,78

	3/7/2012
	64.849,72

	18/7/2012
	8.761,26

	2/8/2012
	73.107,04

	5/9/2012
	89.944,00

	4/10/2012
	89.889,85

	13/11/2012
	90.020,23

	4/12/2012
	89.944,00

	23/3/2012
	5.519,02

	24/4/2012
	18.383,82

	3/7/2012
	23.342,28

	2/8/2012
	16.386,96

9.4 - aplicar multa ao Sr. Dennys Veneri (CPF XXX.065.448-XX) , com base no art. 57 da Lei 8.443/1992 c/c o art. 267 do RI-TCU, no valor de R$ 100.000,00 (cem mil reais) , com a fixação do prazo de 15 (quinze) dias, a contar da notificação, para comprovar, perante o Tribunal, nos termos do art. 214, inciso III, alínea “a”, do RI-TCU, o recolhimento da dívida em favor do tesouro nacional, atualizada monetariamente desde a data deste acórdão até o dia do efetivo recolhimento, se for pago após o vencimento, na forma da legislação em vigor;
9.5. autorizar a cobrança judicial das dívidas, caso não atendidas as notificações, nos termos do art. 71, § 3º, da CF/88, do art. 28, inciso II, da Lei 8.443/1992, e dos arts. 214, inciso III, alínea “b”, e 215, do RI-TCU;
9.6. autorizar o pagamento parcelado das dívidas, caso seja requerido, em até 36 (trinta e seis) parcelas mensais e consecutivas, nos termos do art. 26 da Lei 8.443/1992 e do art. 217 do RI-TCU, fixando-se o prazo de 15 (quinze) dias, a contar do recebimento da notificação, para a comprovação, perante o Tribunal, do recolhimento da primeira parcela, e de 30 (trinta) dias, a contar da parcela anterior, para a comprovação do recolhimento das demais parcelas, devendo incidir sobre cada valor mensal corrigido monetariamente, os acréscimos legais, na forma prevista na legislação em vigor (art. 217, § 1º, do RI-TCU) , esclarecendo ao responsável que a falta de pagamento de qualquer parcela importará no vencimento antecipado do saldo devedor (art. 217, § 2º, do RI-TCU) ;
9.7. dar ciência desta deliberação ao responsável e aos demais interessados, bem como ao Procurador-Chefe da Procuradoria da República no Estado de São Paulo, nos termos do § 3º do art. 16 da Lei 8.443/1992, c/c o § 7º do art. 209 do RI-TCU, para adoção das medidas que entender cabíveis.

Tomada de Contas Especial  TCE, instaurada contra o Sr. Dennys Veneri (CPF 035.065.448-45), ex-Prefeito municipal de Mairinque/SP (gestão 2005-2012), em razão da impugnação parcial de despesas dos recursos repassados pelo Fundo Nacional de Desenvolvimento da Educação  FNDE por meio do Programa Nacional de Alimentação Escolar  PNAE, no exercício de 2012, para a Prefeitura de Mairinque/SP.

Segunda Câmara

Entidades e Órgãos do Governo do Estado de São Paulo; Município de Mairinque - SP.

3. Interessados/Responsáveis:
3.1. Responsável: Dennys Veneri (XXX.065.448-XX).

13.1. Ministros presentes: Ana Arraes (Presidente), Augusto Nardes, Aroldo Cedraz (Relator) e Raimundo Carreiro.
13.2. Ministro-Substituto presente: André Luís de Carvalho.

AROLDO CEDRAZ

Transcrevo, a seguir, o parecer subscrito pelo Auditor Federal de Controle Externo Franscisco Marcelo Pinheiro (peça 7) , endossado pelo corpo diretivo da então Secretaria de Controle Externo no Estado do Ceará (peças 8 e 9) , bem como pelo Ministério Público junto ao TCU, nestes autos representado pela Procuradora-Geral Cristina Machado da Costa e Silva (peça 10) :
“INTRODUÇÃO
1.	Trata o presente processo de Tomada de Contas Especial – TCE, instaurada contra o Sr. Dennys Veneri (CPF XXX.065.448-XX) , ex-Prefeito municipal de Mairinque/SP (gestão 2005-2012) , em razão da impugnação parcial de despesas dos recursos repassados pelo Fundo Nacional de Desenvolvimento da Educação – FNDE por meio do Programa Nacional de Alimentação Escolar – PNAE, no exercício de 2012, para a Prefeitura de Mairinque/SP.
HISTÓRICO
2.	Foram repassados à prefeitura de Mairinque/SP, para o exercício de 2012, à conta do Pnate, o montante de R$ 857.952,00, liberado por meio das ordens bancárias abaixo especificadas, depositadas na agência 6817-9, conta corrente 22733-1, do Banco do Brasil (peça 1, p. 3-8) :
	Ordens Bancárias
	Data 
	Valor (R$) 

	2012OB400931
	26/3/2012
	45.324,00 

	2012OB400477
	26/3/2012
	3.426,00 

	2012OB400466
	26/3/2012
	13.512,00 

	2012OB400933
	26/3/2012
	8.166,00 

	2012OB400943
	27/3/2012
	7.392,00 

	2012OB400994
	30/3/2012
	45.324,00 

	2012OB401111
	30/3/2012
	3.426,00 

	2012OB401016
	30/3/2012
	7.392,00 

	2012OB401225
	30/3/2012
	  8.166,00 

	2012OB401188
	30/3/2012
	13.512,00

	2012OB401337
	26/4/2012
	45.324,00

	2012OB401524
	26/4/2012
	  7.392,00 

	2012OB401330
	26/4/2012
	3.426,00 

	2012OB401570
	26/4/2012
	8.166,00 

	2012OB401490
	26/4/2012
	  13.512,00 

	2012OB401770
	31/5/2012
	7.392,00 

	2012OB401701
	31/5/2012
	45.324,00 

	2012OB401713 
	31/5/2012
	8.166,00 

	2012OB401763 
	31/5/2012
	3.426,00 

	2012OB401913 
	31/5/2012
	13.512,00

	2012OB402280 
	29/6/2012
	13.610,00

	2012OB402213 
	29/6/2012
	45.324,00 

	2012OB402209 
	29/6/2012
	13.512,00 

	2012OB402144 
	29/6/2012
	3.426,00 

	2012OB402196 
	29/6/2012
	12.320,00

	2012OB402441 
	13/7/2012
	1.752,00 

	2012OB402676 
	13/7/2012
	1.752,00 

	2012OB402504 
	13/7/2012
	1.752,00 

	2012OB402502 
	13/7/2012
	1.752,00 

	2012OB402812 
	13/7/2012
	1.752,00 

	2012OB403200 
	31/7/2012
	1.752,00 

	2012OB402840 
	31/7/2012
	45.324,00 

	2012OB403211 
	31/7/2012
	3.426,00 

	2012OB403187 
	31/7/2012
	13.610,00 

	2012OB402916 
	31/7/2012
	12.320,00 

	2012OB402846 
	31/7/2012
	13.512,00 

	2012OB403489 
	31/8/2012
	13.610,00 

	2012OB403684 
	31/8/2012
	45.324,00 

	2012OB403730 
	31/8/2012
	1.752,00 

	2012OB403503 
	31/8/2012
	12.320,00

	2012OB403504 
	31/8/2012
	3.426,00 

	2012OB403771 
	31/8/2012
	13.512,00 

	2012OB404067 
	28/9/2012
	3.426,00 

	2012OB404260 
	28/9/2012
	12.320,00 

	2012OB404195 
	28/9/2012
	13.610,00 

	2012OB404007 
	28/9/2012
	13.512,00 

	2012OB404466 
	28/9/2012
	45.324,00 

	2012OB404068 
	28/9/2012
	1.752,00 

	2012OB405101 
	9/11/2012
	  1.752,00

	2012OB405097 
	9/11/2012
	12.320,00 

	2012OB405095 
	9/11/2012
	3.426,00 

	2012OB405096 
	9/11/2012
	45.324,00 

	2012OB405100 
	9/11/2012
	13.610,00 

	2012OB405094 
	9/11/2012
	13.512,00 

	2012OB405141 
	30/11/2012
	1.752,00 

	2012OB405327 
	30/11/2012
	45.324,00 

	2012OB405241 
	30/11/2012
	3.426,00 

	2012OB405510 
	30/11/2012
	12.320,00 

	2012OB405196 
	30/11/2012
	13.512,00 

	2012OB405286 
	30/11/2012
	13.610,00 

	TOTAL
	857.952,00

3.	Consta nos autos anexo da página eletrônica do Sistema de Gestão de Prestação de Contas, datado de 26/4/2017, onde mostra a aprovação parcial com ressalvas das contas prestadas (peça 1, p. 2) .
4.	No entanto, a Controladoria-Geral da União emitiu Relatório de Demandas Externas em 15/4/2014, onde apresenta os resultados referentes à fiscalização realizada no Município de Mairinque/SP, no período entre 15/8/2013 e 28/11/2013. Consta, também, que os responsáveis foram previamente informados sobre os fatos relatados por meio do Oficio 33051/2013/GAB/CGU-Regional/SP/CGU/PR, datado de 30/10/2013, porém esse oficio não consta nos autos. Os principais fatos encontrados no relatório foram (peça 1, p. 13-36) :
	a) incompatibilidade entre datas dos orçamentos prévios obtidos pela Prefeitura de Mairinque e de sua utilização;
	b) falta de aplicação do percentual mínimo de 30% dos recursos do PNAE na aquisição de gêneros alimentícios oriundos da agricultura familiar;
	c) falta de comprovação da adequabilidade do valor estimado para contratação;
	d) exigências restritivas ao caráter competitivo da licitação;
	e) falta de disponibilização do número de merendeiras estipulado no Contrato 28/2005;
	f) indefinição de critérios de prestação de serviço no Contrato 28/2011, beneficiou a empresa prestadora de serviço;
	g) falta de comprovação documental das despesas realizadas;
	h) prejuízo acarretado a Prefeitura pelo não desconto da empresa terceirizada dos valores dos gêneros alimentícios adquiridos diretamente pela municipalidade.
5.	Posteriormente ao Relatório feito pela CGU, o Fundo Nacional de Desenvolvimento da Educação emitiu o Parecer Técnico 656/2016, datado de 2/9/2016, no qual se trata da análise técnica da prestação de contas sobre a execução do Programa Nacional de Alimentação Escolar (PNAE) e, como conclusão, sugeriu a aprovação com ressalvas da prestação de contas, em virtude de (peça 1, p. 37-39) :
	a) não utilização do mínimo de 30% dos recursos para a compra de gêneros alimentícios da agricultura familiar;
	b) dificuldade para receber a documentação referente à prestação de contas.
6.	O FNDE emitiu, também, o Parecer Financeiro 1556/2016, datado de 21/10/2016, no qual concluiu pela aprovação com ressalvas de uma parcela da prestação de contas e pela necessidade de notificação do gestor em relação ao valor impugnado de R$ 811.191,34, referente aos valores apontados nas ocorrências constatadas pela CGU (peça 1. p. 40-43) :
	3.1. A inspeção in loco realizada pela CGU, atual Ministério da Transparência, Fiscalização e Contrai e, apontou as seguintes ocorrências:
	Subitem
	Constatação
	Valor (R$) 
	Data

	2.1.1.4
	Falta de aplicação do percentual mínimo de 30% dos recursos do PNAE na aquisição de gêneros alimentícios oriundos da agricultura familiar
	-
	2012

	3.1.1.1
	Falta de comprovação documental das despesas realizadas
	85.243,38
77.000,00
78.799,78
64.849,72
8.761,26
73.107,04
89.944,00
89.889,85
90.020,23
89.944,00
	4/4/2012
8/5/2012
14/6/2012
3/7/2012
18/7/2012
2/8/2012
5/9/2012
4/10/2012
13/11/2012
4/12/2012

	3.1.12
	Prejuízo acarretado à Prefeitura pelo não desconto da empresa terceirizada dos valores dos gêneros alimentícios adquiridos diretamente pela municipalidade
	5.519,02
18.383,82
23.342,28
16.386,96
	23/3/2012
24/4/2012
3/7/2012
2/8/2012

		Total
	811.191,34
	
7.	Por meio do Oficio 22403/2016, datado de 25/10/2016, o Fundo Nacional de Desenvolvimento da Educação notificou o Sr. Dennys Veneri, ex-Prefeito Municipal de Mairinque/SP acerca da análise conclusiva da prestação de contas do programa (peça 1, p. 44-45) . Notificação também foi enviada em 25/10/2016, por meio do Oficio 22404/2016, para o Sr. Rubens Merguizo Filho, então Prefeito Municipal de Mairinque/SP (peça 1, p.46-47) .
8.	Diante da inércia do Sr. Dennys Veneri, o Fundo Nacional de Desenvolvimento da Educação – FNDE procedeu à instauração da competente tomada de contas especial, cujo Relatório de TCE 277/2017, de 18/5/2017, em razão da irregularidade na execução e na comprovação da execução dos recursos do PNAE/2012, concluiu pela responsabilidade do Sr. Dennys Veneri, ex-Prefeito do Município de Mairinque/SP que geriu os recursos repassados, pelo débito no valor de R$ 811.191,34, atualizados a partir da data dos respectivos pagamentos impugnados (peça 1, p. 69-75) .
9.	O Relatório de Auditoria CGU 642/2017 anuiu com o relatório do tomador de contas (peça 1, p. 81-84) . 
10.	Posto isso, quantificado definitivamente o débito pelo qual o responsável é alcançado, seguiu a TCE em trâmite pelo órgão superior de Controle Interno, recebendo ao fim o devido Pronunciamento Ministerial (peça 1, p. 85-90) .
11.	O Programa Nacional de Alimentação Escolar – PNAE, no exercício de 2012, repassado pelo Fundo Nacional de Desenvolvimento da Educação – FNDE, tinha por objeto a aquisição exclusiva de gêneros alimentícios, em caráter complementar, para atendimento dos alunos matriculados em creches, pré-escolas e em escolas do ensino fundamental das redes federal, estadual, do Distrito Federal e municipal, inclusive as indígenas e as localizadas em áreas remanescentes de quilombos, e, excepcionalmente, aquelas qualificadas como entidades filantrópicas ou por elas mantidas. 
12.	Tanto o relatório do Tomador de Contas, quanto o relatório de auditoria da CGU, amparados no Parecer Técnico 656/2016, de 2/9/2016 (peça 1, p. 37-39) e no Parecer Financeiro 1556/2016, de 21/10/2016 (peça 1, p. 40-43) , concluíram pela impugnação de R$ 811.191,34, em razão das seguintes irregularidades detectadas pela CGU em fiscalização realizada no município:
	Constatação
	Valor (R$) 
	Data

	Falta de comprovação documental das despesas realizadas.
	85.243,38
77.000,00
78.799,78
64.849,72
8.761,26
73.107,04
89.944,00
89.889,85
90.020,23
89.944,00
	4/4/2012
8/5/2012
14/6/2012
3/7/2012
18/7/2012
2/8/2012
5/9/2012
4/10/2012
13/11/2012
4/12/2012

	Prejuízo decorrente do não desconto da empresa terceirizada dos valores dos gêneros alimentícios adquiridos diretamente pela municipalidade.
	5.519,02
18.383,82
23.342,28
16.386,96
	23/3/2012
24/4/2012
3/7/2012
2/8/2012

	Total
	811.191,34
	-

13.	Os fatos foram devidamente apurados na fase interna desta tomada de contas especial, a quantificação do dano e a identificação do responsável também foi feita de forma adequada.
14.	Na instrução inicial desta Unidade Técnica (Peça 2) , após analisar os fatos, concluiu-se pela necessidade de citação do responsável em razão da não comprovação da boa e regular aplicação dos recursos federais repassados pelo  Fundo Nacional de Desenvolvimento da Educação – FNDE por meio do Programa Nacional de Alimentação Escolar – PNAE, no exercício de 2012, para a Prefeitura de Mairinque/SP, em razão das irregularidades descritas no item 12 desta instrução.
15.	A tabela abaixo resume o resultado da citação realizada:
	Responsável
	Ofício
	AR
	Resposta

	Dennys Veneri
	0659/2018-TCU/SECEX-CE (Peça 4) 
	Peça 6
	Revel

EXAME TÉCNICO
II. 	Da revelia do ex-Prefeito
16.	A citação foi devidamente entregue no endereço do ex-gestor que consta da base CPF da receita federal, conforme atesta o aviso de recebimento dos correios (Peça 6) .
17.	No entanto, transcorrido o prazo regimental fixado, o responsável permaneceu silente, e uma vez caracterizada a revelia, deve-se dar prosseguimento ao processo, nos termos do art. 12, § 3º, da Lei 8.443/1992 c/c o § 8º do art. 202 do RITCU.
18.	A jurisprudência deste Tribunal é pacífica no sentido de considerar a responsabilidade pessoal do gestor, ao qual compete comprovar o bom e regular emprego dos valores públicos, cabendo-lhe o ônus da prova, conforme se observa do art. 70, parágrafo único, da Constituição Federal e do art. 93 do Decreto-lei 200/1967.
19.	Por oportuno, vale destacar as seguintes deliberações:
Sumário
 (...) 1. Compete, exclusivamente, ao gestor dos recursos públicos fazer prova adequada da regularidade da sua gestão, nos termos do art. 70, parágrafo único, da Constituição Federal, assim como dos artigos 93 do Decreto-lei 200/1967 e 66 do Decreto 93.872/1986.
2. O ônus da  prova nos termos da pacífica jurisprudência do TCU, incumbe sempre ao gestor da época da aplicação dos recursos, que deve comprovar a sua regular aplicação (Acórdão 2063/2009-TCU-Segunda Câmara) .
Sumário
 (...) 2. Compete ao gestor o ônus de comprovar a regular aplicação dos recursos públicos, por meio de documentação consistente, que demonstre os gastos efetuados, bem como o nexo de causalidade entre as despesas executadas e as verbas repassadas (Acórdão 73/2007-TCU-Segunda Câmara) .
Sumário
 (...) 1. O ônus da prova da regularidade na aplicação dos recursos, por dever constitucional e legal, recai no gestor (Acórdão 1308/2006-TCU-Primeira Câmara) .
20.	Não é despiciendo lembrar que cabe ao gestor demonstrar a boa e correta aplicação dos recursos públicos, ou seja, cabe-lhe o ônus da prova. No âmbito desta tomada de contas especial, o responsável não carreou aos autos documentação capaz de comprovar o bom e regular emprego das verbas federais no cumprimento do plano de trabalho do ajuste.
21.	Com a revelia, não é possível reconhecer a boa-fé do responsável, motivo pelo qual, pelo disposto no art. 202, § 6º, do RITCU, o julgamento definitivo de mérito pela irregularidade das contas deve ser proferido desde logo.
PROPOSTA DE ENCAMINHAMENTO
22.	Diante do exposto, submetemos os autos à consideração superior, propondo:
I - Considerar revel o Sr. Dennys   Veneri (CPF XXX.065.448-XX) , nos termos do art. 12, § 3º, da Lei 8.443/1992;
II - julgar irregulares as contas do Sr.  Dennys   Veneri (CPF XXX.065.448-XX) , alusivas aos recursos do Programa Nacional de Alimentação Escolar (Pnae) , exercício de 2012, repassados pelo Fundo Nacional de Desenvolvimento da Educação (FNDE) ao Município de Mairinque/SP, com fundamento no art. 71, inciso II, da CF/88, nos arts. 1º, inciso I, 8º, § 2º, 15, e 16, inciso III, alíneas “b” e “c”, da Lei 8.443/1992, e nos arts. 1º, inciso I, 201, § 2º, 205, e 209, incisos II e III, do RI-TCU;
III - condenar em débito o Sr. Dennys Veneri (CPF XXX.065.448-XX) , para o pagamento das quantias a seguir especificadas, conforme preconizam os arts. 19, caput, e 23, inciso III, da Lei 8.443/1992, c/c os arts. 210, caput, e 214, inciso III, do RI-TCU, com a fixação do prazo de 15 (quinze) dias, a contar da notificação, para comprovar, perante o Tribunal, nos termos do art. 214, inciso III, alínea “a”, do RI-TCU, o recolhimento da dívida em favor do Fundo Nacional de Desenvolvimento da Educação (FNDE) , atualizada monetariamente e acrescida dos juros de mora, calculados a partir das datas de ocorrência do seu fato gerador até o efetivo recolhimento, abatendo-se, na oportunidade, as quantias já recolhidas ou quaisquer novos valores eventualmente ressarcidos, na forma da legislação em vigor;
	Data 
	Valor (R$) 

	4/4/2012
	85.243,38

	8/5/2012
	77.000,00

	14/6/2012
	78.799,78

	3/7/2012
	64.849,72

	18/7/2012
	8.761,26

	2/8/2012
	73.107,04

	5/9/2012
	89.944,00

	4/10/2012
	89.889,85

	13/11/2012
	90.020,23

	4/12/2012
	89.944,00

	23/3/2012
	5.519,02

	24/4/2012
	18.383,82

	3/7/2012
	23.342,28

	2/8/2012
	16.386,96

		IV - aplicar multa ao Sr. Dennys Veneri (CPF XXX.065.448-XX) , com base no art. 57 da Lei 8.443/1992 c/c o art. 267 do RI-TCU, com a fixação do prazo de 15 (quinze) dias, a contar da notificação, para comprovar, perante o Tribunal, nos termos do art. 214, inciso III, alínea “a”, do RI-TCU, o recolhimento da dívida em favor do tesouro nacional, atualizada monetariamente desde a data deste acórdão até o dia do efetivo recolhimento, se for pago após o vencimento, na forma da legislação em vigor;
	V - autorizar a cobrança judicial das dívidas, caso não atendidas as notificações, nos termos do art. 71, § 3º, da CF/88, do art. 28, inciso II, da Lei 8.443/1992, e dos arts. 214, inciso III, alínea “b”, e 215, do RI-TCU;
	VI - autorizar o pagamento parcelado das dívidas, caso seja requerido, em até 36 parcelas mensais e consecutivas, nos termos do art. 26 da Lei 8.443/1992 e do art. 217 do RI-TCU, fixando-se o prazo de 15 (quinze) dias, a contar do recebimento da notificação, para a comprovação, perante o Tribunal, do recolhimento da primeira parcela, e de 30 (trinta) dias, a contar da parcela anterior, para a comprovação do recolhimento das demais parcelas, devendo incidir sobre cada valor mensal corrigido monetariamente, os acréscimos legais, na forma prevista na legislação em vigor (art. 217, § 1º, do RI-TCU) , esclarecendo ao responsável que a falta de pagamento de qualquer parcela importará no vencimento antecipado do saldo devedor (art. 217, § 2º, do RI-TCU) ;
	VII - encaminhar cópia da deliberação, bem como do relatório e do voto que a fundamentam, ao Procurador-Chefe da Procuradoria da República no Estado de São Paulo, nos termos do § 3º do art. 16 da Lei 8.443/1992 c/c o § 7º do art. 209 do RI-TCU, para adoção das medidas que entender cabíveis.
É o Relatório.

não há.

Procuradora-Geral Cristina Machado da Costa e Silva.

TOMADA DE CONTAS ESPECIAL. AUSÊNCIA DE COMPROVAÇÃO DA REGULAR APLICAÇÃO DOS RECURSOS. REVELIA. CONTAS IRREGULARES COM DÉBITO E MULTA. 1. A ausência de comprovação da regular aplicação dos recursos transferidos importa no julgamento pela irregularidade das contas, na condenação em débito e na aplicação de multa. 2. O ônus de comprovar a regularidade da integral aplicação dos recursos públicos compete ao gestor, nos termos do art. 70, parágrafo único, da Constituição Federal, bem como do art. 93 do Decreto-lei 200/1967, por meio de documentação consistente, que demonstre, de forma efetiva, os gastos incorridos e o liame causal entre as despesas realizadas e os recursos federais recebidos. 3. O transcurso in albis do prazo para apresentar alegações de defesa e o não recolhimento do débito importam na condição de revel e autorizam o prosseguimento normal do processo.

TOMADA DE CONTAS ESPECIAL (TCE)

Secretaria do TCU no Estado do Ceará (SEC-CE).

Cuidam os autos de Tomada de Contas Especial – TCE, instaurada contra o Sr. Dennys Veneri (CPF 035.065.448-45) , ex-Prefeito municipal de Mairinque-SP (gestão 2005-2012) , em razão da impugnação parcial de despesas dos recursos repassados pelo Fundo Nacional de Desenvolvimento da Educação – FNDE por meio do Programa Nacional de Alimentação Escolar – PNAE, no exercício de 2012, para a Prefeitura de Mairinque-SP. 
Remetido o processo ao Tribunal, a unidade técnica promoveu a citação do referido gestor, que deixou transcorrer in albis o prazo regimental para o recolhimento do débito ou apresentação das alegações de defesa com a respectiva documentação apta a comprovar a legalidade na aplicação dos recursos federais recebidos.
Tendo em vista a revelia do responsável (art. 12, inciso IV, § 3º, da Lei 8.443/1992) e a não comprovação da boa e regular aplicação dos recursos repassados, a unidade técnica propõe, em síntese, o julgamento pela irregularidade das contas, a condenação em débito e a aplicação de multa.
A revelia ante o dever de comprovar a boa e regular utilização dos recursos públicos recebidos autoriza, desde já, o julgamento das presentes contas. 
Com efeito, há jurisprudência pacífica no âmbito desta Corte de Contas no sentido de que, ex vi do art. 70, parágrafo único, da Constituição Federal, e do art. 93 do Decreto-lei 200/1967, o ônus de comprovar a regularidade integral na aplicação dos recursos públicos compete ao gestor, por meio de documentação consistente, que demonstre cabalmente os gastos efetuados, bem assim o nexo causal entre estes e os recursos repassados, o que não ocorreu no presente caso, em face da execução parcial do objeto avençado e na falta de funcionalidade para a população da parte executada.
Nesse passo, concordo com a instrução de mérito da unidade técnica, corroborada pelo Parquet, que abordou, com bastante propriedade, todas as questões necessárias ao deslinde do feito, esgotando a análise da matéria e tornando desnecessária a adução de considerações adicionais.
Sendo assim, acolho como razões de decidir os argumentos e conclusões oferecidos pela unidade técnica e, destarte, entendo que o Tribunal deve proferir julgamento pela irregularidade das contas do ex-prefeito, condenando-lhe ao pagamento do débito apurado nos autos e aplicando-lhe a multa prevista no art. 57 da Lei 8.443/1992.
Em acréscimo, devem ser autorizados, desde já, o parcelamento do débito e da multa, bem assim a respectiva cobrança judicial, caso não atendida a notificação.
Por fim, como alvitrado, faz-se necessária também a ciência da deliberação a ser proferida, ao órgão regional da Procuradoria da República no Estado de São Paulo, para as providências cabíveis, ex vi do § 7o, in fine, do art. 209 do Regimento Interno do TCU.
		Ante o exposto, VOTO por que este Tribunal adote a minuta de Acórdão que trago à apreciação deste Colegiado.
TCU, Sala das Sessões Ministro Luciano Brandão Alves de Souza, em 23 de abril de 2019.
AROLDO CEDRAZ 
Relator